【裁判字號】    97,交抗,1156
【裁判日期】    970930
【裁判案由】    違反道路交通管理處罰條例
【裁判全文】
臺灣高等法院交通事件裁定            97年度交抗字第1156號
    抗  告  人
    即受處分人  甲○○
上列抗告人因違反道路交通管理處罰條例案件，不服臺灣板橋地
方法院，中華民國97年6月18日所為裁定（97年度交聲字第571號
），提起抗告，本院裁定如下：
    主  文
抗告駁回。
    理  由
一、原處分意旨略以：本件異議人即受處分人甲○○於民國97年
    2月18日下午10時46分許， 在臺北縣蘆洲市○○○街與永安
    北路路口，因拒絕接受酒精濃度測試之檢定，為警當場以北
    縣警交字第Ｃ00000000號違反道路交通管理事件通知單舉發
    。嗣原處分機關乃依道路交通管理處罰條例第35條第4項 、
    第67條第2項（裁決書漏載第67條第2項）之規定，裁處罰鍰
    新臺幣6萬元，並吊銷其駕駛執照，3年內禁考。
二、聲明異議意旨略以：我於當天晚上十時許，帶小孩到住家隔
    壁的便利商店買糖果，因當時天氣太冷，所以買了一瓶藥酒
    ，並在便利商店內喝了幾口，當我離開便利商店欲前往對面
    公園餵狗時，遭兩位員警押住，詢問我是否有喝酒並表示必
    須接受酒測，伊向員警表示僅是帶小孩買糖果，有喝了幾口
    酒，員警再次詢問要不要接受酒測，我表示剛剛才喝酒，酒
    測一定穩死的，員警便說我拒絕酒測，我當時並未騎機車，
    難道法律有規定酒後不可以走路嗎？員警要求我出示駕照，
    並詢問是否住大同北路時，我曾出示身分證表明住永安北路
    ，要寄罰單請寄到永安北路，我在家等了一個多月卻未收到
    罰單，到監理站查詢時發現罰單上記載我拒絕酒測拒簽收，
    為此深感不服，爰請求撤銷原處分等語。
三、原裁定以：
（一）按汽車駕駛人拒絕接受酒精濃度測試之檢定者，處新臺幣
      6萬元罰鍰，並當場移置保管該汽車及吊銷該駕駛執照 ；
      又汽車駕駛人， 曾依第35條第4項前段規定吊銷駕駛執照
      者，3年內不得考領駕駛執照，道路交通管理處罰條例第3
      5條第4項前段及第67條第2項前段分別定有明文。 次按行
      為人有違反道路交通管理處罰條例之情形者，應填製舉發
      違反道路交通管理事件通知單，並於被通知人欄予以勾記
      ，其係當場舉發者，應填記駕駛人或行為人姓名、性別、
      出生年月日、地址、身分證統一編號及車主姓名、地址、
      車牌號碼、車輛種類。被查獲之駕駛人或行為人為受處分
      人時，應於填記通知單後將通知聯交付該駕駛人或行為人
      簽名或蓋章收受之；拒絕簽章者，仍應將通知聯交付該駕
      駛人或行為人收受，並記明其事由及交付之時間；拒絕收
      受者，應告知其應到案時間及處所，並記明事由與告知事
      項，視為已收受，違反道路交通管理事件統一裁罰基準及
      處理細則第11條第1項第1款定有明文。
（二）經查：異議人於前開時、地拒絕酒測為警當場舉發之事實
      ，有臺北縣政府警察局北縣警交字第Ｃ00000000號舉發違
      反道路交通管理事件通知單1紙在卷足憑； 且證人即本件
      舉發員警施志明於原審訊問時具結證稱：「當日我在三重
      市○○○路和重陽一街街口執行取締酒駕勤務，於晚上10
      時30分許在路檢點約10公尺前看到異議人騎機車載著一名
      小朋友，異議人當時有看到我們在那邊路檢，就把機車停
      在路檢點附近的公園旁，我們有走到異議人身邊聞到全身
      酒氣，就要對異議人做酒測，但異議人說小孩子吵著要買
      糖果，所以我們就在便利商店門口等異議人出來。我們在
      便利商店門口有注意異議人，並沒有看到異議人在店內有
      開瓶喝藥酒的動作。等異議人買完東西出來要騎車時，我
      們就在異議人的機車旁攔檢異議人，要對他實施酒測，異
      議人拒測，我們有給異議人機會，但他一直都拒絕，我們
      就開單告發」等語（參原審卷97年5月26日訊問筆錄）。
      查證人施志明上開證詞業經具結程序之擔保，且其與異議
      人素不相識，亦無怨隙，衡情當無胡亂指摘反自陷偽證罪
      責之理，原審法院亦查無證人有何捏造事實違法取締之情
      形，堪認證人施志明上開證詞乃為真實可採。又本件異議
      人拒絕酒測後，於警詢問是否簽收舉發通知單時，表明不
      簽收，舉發員警遂在前開本件舉發通知單上註記：「拒簽
      收」字樣，此有前揭舉發違反道路交通管理事件通知單在
      卷可考；另證人施志明在原審法院訊問時亦證稱：異議人
      當時已經拒絕簽收，我有告知異議人應到案時間及處所等
      語，足見舉發警員確於上開時地，已將填載之違規時間、
      地點、到案日期、應到案處所及違規事實等項告知異議人
      ，並於舉發通知單上記明「拒簽收」之字樣，依違反道路
      交通管理事件統一裁罰基準及處理細則第11條第1項第1款
      之規定，應視為異議人已經收受該通知單，是本件舉發機
      關依法即毋庸另行送達舉發通知單予異議人，則異議人辯
      稱未收到舉發通知單等語，並不影響本件舉發及裁決處分
      之合法性，附此敘明。
（三）綜上， 原處分機關依道路交通管理處罰條例第35第4項前
      段及第67條第2項前段規定，裁處異議人罰鍰新臺幣6萬元
      ，並吊銷駕駛執照，3年內不得考領，核無不當， 本件聲
      明異議為無理由，應予駁回，經核並無違誤。
四、抗告意旨略以：我在案發當時，並未拒絕酒測，員警竟指我
    有拒絕酒測，要我在家等紅單，後來又把紅單寄到大同北路
    地址，使我很久都沒收到紅單，我原本只有未戴安全帽，最
    後竟然變成拒絕酒測，實在不服。警員雖然在原審正稱讓我
    先去商店買糖果給小孩，出來後再實施酒測，但員警哪有可
    能把一個酒駕的人攔下來還放他去買東西，再來酒測？而我
    的車停在距離臨檢處25公尺遠的地方，可能聞到酒味嗎？況
    且我是把車停在13巷，不是停在公園旁，我要求現場模擬。
    請撤銷原裁定，重為適法之裁定等語。
五、惟查：抗告人於本件上開時、地，確有拒絕酒測為警當場舉
    發之事實，業經原審法院依臺北縣政府警察局北縣警交字第
    Ｃ00000000號舉發違反道路交通管理事件通知單、證人施志
    明於原審之證述等證據認定無誤，並詳載理由依據。抗告意
    旨猶如聲明異議意指所指：並未拒絕酒測、原處分機關寄送
    處分書之地址有誤、員警不可能讓酒駕之人離開買東西等詞
    為由，辯稱並無本件交通違規之事實，而未就原裁定認事用
    法有何違誤，詳予指摘，足見抗告意旨所指，非屬有據。本
    件抗告為無理由，應予駁回。
據上論結，應依道路交通案件處理辦法第26條，刑事訴訟法第41
2條，裁定如主文。
中    華    民    國    97    年    9    月    30     日
            刑事第四庭    審判長法  官  陳筱珮
                                法  官  鄭水銓
                                法  官  周煙平
以上正本證明與原本無異。
不得再抗告。
                                書記官  蕭麗珍
中    華    民    國    97    年    10    月    7     日


司法院資訊處製作；財團法人民間司法改革基金會備份。
